最高法院刑事裁定　　　　　　　一○○年度台抗字第四七六號
抗　告　人　曾建瑋
上列抗告人因違反毒品危害防制條例案件，不服台灣高等法院台
中分院中華民國一００年五月十七日駁回聲請具保停止羈押之裁
定（一００年度聲字第八九六號），提起抗告，本院裁定如下：
    主  文
抗告駁回。
    理  由
本件原裁定以抗告人曾建瑋於原審之聲請意旨略稱：抗告人父親
已於民國一００年三月二十四日病逝，抗告人為家中長子，目前
父親之遺體放在殯儀館等待抗告人返家見最後一面及辦理喪事，
基於人道立場，懇請讓抗告人返家處理父親後事，爰聲請具保停
止羈押等語。然查，抗告人因違反毒品危害防制條例案件，經原
審訊問後，認其犯罪嫌疑重大，有刑事訴訟法第一百零一條第一
項第一、三款之有事實足認有逃亡之虞及所犯為死刑、無期徒刑
或最輕本刑為五年以上之罪等情形，非予羈押，顯難進行審判，
而有羈押之必要，於九十九年十二月二十一日執行羈押，並於一
００年三月二十一日起延長羈押二月在案。又抗告人涉嫌販賣第
一、二級毒品等罪，經第一審合併判處應執行有期徒刑二十一年
，嗣經原審於一００年四月六日判決駁回上訴，抗告人犯罪嫌疑
確屬重大，且所犯係屬最輕本刑為五年以上有期徒刑之重罪，衡
諸抗告人因已受重刑之諭知，故其逃匿以規避將來刑罰執行之可
能性甚高，自有相當理由認為其有逃亡之虞，若命其具保、責付
或限制住居等侵害較小之手段，均不足以確保執行程序之順利進
行，是依本案訴訟進度，仍有繼續羈押抗告人之必要。再參酌抗
告人販賣第一、二級毒品等行為，不僅危害他人身心不淺，亦對
於國家民族發展有莫大之妨礙，於權衡國家刑事司法權之有效行
使、社會秩序及公共利益之維護、抗告人人身自由之私益及防禦
權受限制之程度，認對抗告人維持羈押處分尚屬適當、必要，合
乎比例原則，亦無違反司法院釋字第六八三號之解釋意旨，是抗
告人羈押之原因仍然存在，並有繼續羈押之必要。至抗告人以其
父親喪亡為由，聲請具保停止羈押，核非本案羈押原因消滅之理
由（按監獄行刑法第二十六條之一第一項規定、羈押法第三十八
條規定，抗告人之父已死亡，得准抗告人在看守所戒護人員戒護
下返家奔喪）。本件抗告人羈押之原因尚未消滅，且仍有羈押之
必要，其聲請具保停止羈押自難准許，予以駁回等情。經核於法
並無違誤。抗告意旨略稱：抗告人之父親遺體目前暫存殯儀館待
身為長子之抗告人返家見最後一面及處理後事，且抗告人尚有一
子亦賴抗告人安排往後生活，抗告人豈可能背負不孝罪名及拋下
親情棄保逃亡；又司法院釋字第六八五號解釋揭示倘以重大犯罪
嫌疑為羈押之原因，須有相當理由認其有逃亡或湮滅、偽造、變
造證據或勾串共犯、證人之虞，方得羈押之意旨，其所謂「相當
理由」，係指重罪羈押之發動，被告如何併存有逃亡或滅證之虞
，於判斷具體個案之情況下，應有合理之依據，不得出於揣測，
原裁定泛以抗告人已受重刑之諭知，即預期抗告人有逃匿以規避
將來刑罰執行之可能性，遽謂抗告人有逃亡之虞，已有未合，況
參諸最高法院九十九年度台抗字第四六、九二號裁定，該二案被
告經分別合併判處應執行有期徒刑二十、二十八年，卻均命具保
停止羈押，益徵原裁定洵非妥適；再者，原審係以抗告人有刑事
訴訟法第一百零一條第一項第一、三款之羈押原因，而裁定羈押
抗告人，此有押票在卷可查，然原裁定理由欄卻認抗告人亦有滅
證之虞（見原裁定第二頁第十、十一行），亦有疏誤等語。惟按
聲請具保停止羈押，除有法律上規定不得駁回者外，准許與否，
法院有自由裁量之權。又「刑事訴訟法第一百零一條第一項第三
款規定之羈押，係因被告所犯為死刑、無期徒刑或最輕本刑為五
年以上有期徒刑之罪者，其可預期判決之刑度既重，該被告為規
避刑罰之執行而妨礙追訴、審判程序進行之可能性增加，國家刑
罰權有難以實現之危險，該規定旨在確保訴訟程序順利進行，使
國家刑罰權得以實現，以維持重大之社會秩序及增進重大之公共
利益，其目的洵屬正當。又基於憲法保障人民身體自由之意旨，
被告犯上開條款之罪嫌疑重大者，仍應有相當理由認為其有逃亡
或湮滅、偽造、變造證據或勾串共犯、證人等之虞，法院斟酌命
該被告具保、責付或限制住居等侵害較小之手段，均不足以確保
追訴、審判或執行程序之順利進行，始符合該條款規定，非予羈
押，顯難進行追訴、審判或執行之要件，此際羈押乃為維持刑事
司法權有效行使之最後必要手段，於此範圍內，尚未逾越憲法第
二十三條規定之比例原則，符合司法院釋字第三九二號、第六五
三號、第六五四號解釋意旨，與憲法第八條保障人民身體自由及
第十六條保障人民訴訟權之意旨，尚無違背」，司法院釋字第六
六五號解釋理由書二著有明文。原裁定已明抗告人所犯違反毒
品危害防制條例罪，其最輕本刑為五年以上有期徒刑之罪，經第
一審合併判處應執行有期徒刑二十一年，嗣經原審駁回上訴在案
，若准予具保，將有礙於日後審判程序之進行及刑之執行，其羈
押之原因尚未消滅，且仍有羈押必要之理由，核無理由不備之違
法。再衡諸社會大眾一般之認知，被訴重罪者遭法院宣告重刑後
，其逃亡之可能性顯然較高；原裁定據此認定抗告人仍有羈押之
必要，亦無與司法院釋字第六六五號解釋意旨不符之違誤。又不
同類型或縱屬犯罪類型相同之案件，因個案情節不同，各案件之
被告是否具有羈押之原因且有羈押之必要，應依各案情節具體判
斷之，不得比附援引他案而指摘本案羈押是否適當。抗告意旨援
引犯罪情節不同之他案指摘原裁定不當，亦屬無據。再者，原裁
定係在闡述司法院釋字第六六五號解釋意旨所謂之「相當理由」
應如何判斷時，一併及滅證之認定標準，並非認定抗告人於本
案亦具有滅證之羈押原因。抗告意旨未縱觀原裁定意旨，任意擷
取部分文字，漫指原裁定違法，亦無理由。抗告意旨所指各節，
無非對於原審依職權審酌之事項，任意指摘，自難認有理由，本
件抗告應予駁回。
據上論結，應依刑事訴訟法第四百十二條，裁定如主文。
中    華    民    國  一○○  年    六    月  二十三  日
                      最高法院刑事第十一庭
                          審判長法官  賴  忠  星  
                                法官  呂  丹  玉  
                                法官  吳      燦  
                                法官  蔡  名  曜  
                                法官  葉  麗  霞  
本件正本證明與原本無異
                                      書  記  官  
中    華    民    國  一○○  年    六    月  二十八  日
                                                       V